【裁判字號】    99,訴,817
【裁判日期】    991112
【裁判案由】    誣告
【裁判全文】
臺灣臺中地方法院刑事判決               99年度訴字第817號
公  訴  人  臺灣臺中地方法院檢察署檢察官
被      告  丙○○
選任辯護人  楊玉珍律師
上列被告因誣告案件，經檢察官提起公訴（98年度偵字第16013
號），本院判決如下：
    主    文
丙○○犯誣告罪，處有期徒刑肆月。
    犯罪事實
一、丙○○於民國95年間，提供其所有位於臺中縣太平市○○路
    ○段35巷之山區林地、工寮及桑椹、火龍果、樹苗等物予甲○○栽種，雙方約定收成所得平分，為合夥關係。詎丙○○
    明知雙方於96年間合夥關係解除後，置放於其臺中縣太平市
    ○○里○○路4段35巷山區農場工寮內之大同數位光碟機及
    高壓幫浦蒸氣咖啡機各1台均為甲○○所有，係於96年7月3
    日上午10時許，由甲○○偕同丁○○前往上址取回等情，竟
    意圖使甲○○、丁○○受刑事處分，於同年7月11日上午11
    時許，向臺中縣警察局太平分局頭汴派出所誣指甲○○、丁○○涉有竊盜罪嫌。
二、案經甲○○訴由臺中縣警察局太平分局報告臺灣臺中地方法
    院檢察署檢察官偵查起訴。
    理    由
一、認定犯罪事實所憑之證據及理由﹕
    訊據被告丙○○固坦承有於96年7月11日上午11時許至臺中
    縣警察局太平分局頭汴派出所告訴甲○○、丁○○涉有竊盜
    罪嫌之情，惟矢口否認有何誣告犯行，辯稱﹕伊並不知悉告
    訴人甲○○於96年7月3日要上山來搬取物品，伊是當天中午
    11時30分在咖啡園工作完後回到工寮，才發現有東西不見了
    ，且是破窗而入被竊；伊於對告訴人甲○○提告時，並不知
    悉光碟機、咖啡機是告訴人甲○○的云云。辯護人亦為被告
    辯護稱﹕被告於提告時，並不知悉上開光碟機、咖啡機係告
    訴人甲○○所有，被告是因為後來跟告訴人甲○○間訴訟疲
    累，希望回復平靜生活，才會說東西是告訴人甲○○的等語
    。經查：
  (一)關於被告是否知悉告訴人甲○○與證人丁○○曾於96年7月3
    日上午10時許，到其位於臺中縣太平市○○路○段35巷農場
    工寮內取走物品乙節：
    1.證人丁○○於99年10月22日在本院審理時具結證稱：伊於
      96年7月2日有應告訴人甲○○之要求，先撥打電話給被告
      ，跟被告約96年7月3日上午10時許，要到被告的工寮搬東
      西。96年7月3日上午10時許，伊與甲○○進去被告之農場
      時，被告農場工寮的門都是打開的，伊等在門口的時候有
      對著裡面喊有沒有人在，然後沒有回應，所以就直接進去
      ，伊有看到工寮後方半山腰有人在工作，伊不確定是否是
      被告。伊等是在工寮裡面將甲○○的東西搬走。當時有一
      些已經打包好的，有一些甲○○說是她的，打包好的東西
      放在工寮的桌上、地上，有一些比較貴重的東西就放在桌
      上，工寮的房間有一個床墊，其他的東西就在客廳。伊等
      帶走的東西有光碟機及咖啡機。光碟機、咖啡機當時是放
      在客廳，沒有用袋子裝起來。伊等搬完東西要離開的時候
      ，甲○○有叫被告，但沒有回應。當天沒有與被告面對面
      對話。伊不知道被告有沒有看到伊。伊與甲○○搬完東西
      就走了。當天晚上被告打了兩通電話給伊，被告問伊說那
      是好的東西為何要丟在工寮的後面，伊跟被告說伊不知道
      ，那些東西不是伊的。伊之前去過被告農場一、兩次，如
      果沒有與甲○○一起去的話，伊不可能單獨去找被告等語
      （見本院卷第87頁至89頁）。
    2.證人即告訴人甲○○於99年10月22日在本院審理時具結證
      稱：伊於95年8、9月開始與被告合夥在農場工作，96年4
      、5月份的時候，伊向被告表示要結束合夥關係，要結束
      合夥關係的時候，有跟被告說要搬走放在工寮的東西，當
      時被告有叫伊去工寮將東西搬走。96年7月3日上午有與丁○○到被告的工寮搬東西，前一天伊有請丁○○打電話給
      被告，跟被告聯絡要去搬東西的事，丁○○在電話中跟被
      告約好隔天早上10點過去搬，當時伊也在場。伊之前有先
      打電話給被告，但被告一直不接電話，伊才請丁○○打電
      話。伊跟丁○○過去的時候，被告農場的大門是開著的，
      被告的農場總共有兩道門，最外面的那道門是開著的，因
      為有一個坡度，沒有開著的話，沒有辦法上去，伊等的車
      子停在第一道門及第二道門中間的半山腰。所有的門都是
      開的。伊等車子停好，下車以後有看到被告，那天他戴著
      一頂橘色的帽子，就在工寮的旁邊的咖啡園，伊與丁○○
      叫他，他都沒有回應。伊叫被告，被告沒有回應，伊等就
      直接進入工寮內，工寮的門都是開著的，伊進去以後，總
      共搬走DVD、咖啡機、床墊、日用品。光碟機、咖啡機都
      是放在客廳的桌上，其他的日用品是伊之前就已經打包好
      放在那邊的。伊等搬走的時候，有再去叫被告，但被告還
      是不理伊等。案發當天晚上，丁○○有告訴伊，被告有打
      電話給他講咖啡機的事情，伊有兩台咖啡機，另外一台因
      為很髒了，伊就丟在工寮內的垃圾桶沒有帶走，被告說為
      何不留給他用而要丟掉等語（見本院卷第92頁至94頁反面
      ）。
    3.經核上開二位證人經隔離訊問後之證言，關於(1)證人丁○○於96年7月3日前一晚有打電話給被告表示隔天要過去，
      該電話是告訴人甲○○請證人丁○○打的；(2)證人丁○○
      與告訴人甲○○於96年7月3日有去被告之農場工寮內搬走
      包括光碟機、咖啡機在內之東西；(3)證人丁○○與告訴人
      甲○○於96年7月3日當天至被告農場時，並未與被告碰面
      ；(4)96年7月3日當晚被告有打電話給證人丁○○，電話中
      係提到將另組咖啡機丟棄之事，並未提及失竊之事等主要
      情節，均大致相符；且證人丁○○曾於96年7月2日下午撥
      打2通電話給被告丙○○，被告丙○○亦於翌（3）日晚間
      撥打2通電話給證人丁○○等情，亦有證人丁○○所持用
      之門號0000000000號行動電話與被告持用之門號00000000
      00號行動電話之通聯紀錄1份在卷可證（見98年度偵字第
      16013號卷第44頁、45頁），是上開二位證人之證述，堪
      以採信。
    4.被告雖於96年9月13日偵訊時辯稱：96年7月2日證人丁○○是問伊7月3日早上在不在，他是說他要來山上玩云云（
      見96年偵字第19285號卷第7頁）；於96年7月12日警詢時
      辯稱：伊有於96年7月3日上午10時有跟丁○○相約在臺中
      縣太平市○○里○○路○段35巷山區農場見面，沒有與伊
      約定要拿東西云云（見臺中縣警察局太平分局警卷第9頁)
      ：及於99年10月22日本院審理時辯稱：伊只有在96年7月3
      日晚上打電話給丁○○講，內容是說他沒有經過伊同意而
      將東西搬走，限他一個星期拿回來，不然伊要告他云云（
      見本院卷第98頁）。惟證人丁○○係告訴人甲○○之朋友
      ，與被告並不熟識，如非告訴人甲○○陪同，不會單獨上
      山找被告等情，業據證人丁○○證述如前，則被告稱證人
      撥打電話是要與伊相約上山來玩云云，即無足採。且被告
      既自承有於96年7月2日通電話時，有與證人丁○○約好於
      96年7月3日上午10時許在農場見面，則衡諸常理，被告理
      應於約定之時間在農場內等待，即便被告斯時在農場內忙
      於農事，而未注意證人丁○○與告訴人甲○○是否到來，
      惟既然已事先與證人丁○○約妥，被告理應會以電話向證
      人丁○○確認是否仍然前來、何時前來等情，然被告卻辯
      稱伊全然不知證人丁○○與告訴人甲○○前來搬東西，是
      在當日中午11時30分回到屋內，就發現東西失竊云云，即
      與常理不符。況告訴人甲○○、證人丁○○2人前往被告
      農場之目的，如意在行竊，焉有由證人丁○○先以電話與
      被告約妥於96年7月3日上午10時許在農場見面之理？益證
      被告之辯詞，與事實不符。
    5.又被告於99年10月22日本院審理時，曾質問告訴人甲○○
      ：「案發當天，我不在現場，你為何敢搬東西？…你是否
      有將另一台咖啡機丟到山溝裡面去，將其摔壞？」等語（
      見本院卷第94頁反面），參以被告與告訴人甲○○2人，
      因合夥經營農場事宜，自96年4、5月間起迭有爭執，告訴
      人甲○○並於斯時向被告表示要結束合夥關係，並取回其
      放置在農場工寮內之物品，96年7月3日，被告於農場內忙
      完農事後回到工寮，見短少之物品均為告訴人甲○○之個
      人物品，其他家電、廚具等物品均未短少，且有一台咖啡
      機被丟棄在外，被告應立即知悉是告訴人甲○○前來取走
      私人物品，斷無誤認為工寮係遭竊賊侵入竊盜之可能性，
      況被告當庭質問告訴人之內容，恰與證人丁○○於99 年
      10月22日本院審理時證稱：96年7月3日搬完東西當天晚上
      ，被告有打電話來質問伊為何有些東西被丟在後面等語相
      符（見本院卷第88頁反面），益徵證人丁○○證述之內容
      與事實相符，而被告辯稱96年7月3日晚上係打電話質問證
      人丁○○為何可以隨意上山搬東西云云，即委不足採。
    6.綜上所述，被告確已知悉係告訴人甲○○與證人丁○○於
      96年7月3日上午前至其農場工寮取走物品。
  (二)關於被告是否知悉告訴人甲○○與證人丁○○於96年7月3日
    上午10時許，在其農場工寮內搬走之光碟機、咖啡機各1台
    ，係屬於告訴人甲○○所有乙節：
    1.告訴人甲○○主張其於被告農場工寮內取走之光碟機、咖
      啡機各1台係其所有，有其提出之財物明細表、大同牌數
      位影音光碟機、EUPA牌高壓幫浦蒸氣咖啡機之保證書、原
      廠憑證及說明書各1紙在卷可稽，是上開光碟機、咖啡機
      屬告訴人甲○○所有之情，堪以認定。
    2.又證人呂明宗於本院審理另案97年度中小字第3331號清償
      借款事件時，具結證稱：伊幫原告（即本案之告訴人甲○○）搬過，有幫忙搬過冰箱、躺椅等，被告（即本案之被
      告丙○○）開小貨車到原告家裡，伊有幫忙將東西搬到貨
      車上，由被告開車載原告上山去。起訴狀後面所附財物明
      細表上面所載的東西（內含本案之光碟機、咖啡機）都是
      伊幫忙原告搬上車的東西，伊只知道這些東西是從原告家
      裡搬到被告的小貨車上等語（見98年偵字第16013卷第7頁
      ）。依上所述，被告既幫忙告訴人甲○○將上開光碟機、
      咖啡機載運至其農場，自當知悉該光碟機、咖啡機屬告訴
      人甲○○所有。
    3.且被告對於告訴人甲○○取走之光碟機、咖啡機，究竟屬
      於何人所有乙節，於97年9月30日偵查中供稱﹕DVD、咖啡
      機是告訴人的，…伊要還給她，但她沒有上來拿，她有證
      明來伊就還給她云云（見98年偵字第16013卷第13頁）；
      又於97年11月26日偵查中供稱：伊倉庫的東西伊不知道是
      誰的，她（指本案告訴人甲○○）拿憑證來就還她云云（
      見98年偵字第16013號卷第17頁）；又於97年12月14日本
      院審理另案97年度中小字第3331號清償借款案件審理時稱
      ：起訴書之財物明細表所載的咖啡機與DVD光碟機是原告
      （指本案告訴人甲○○）的沒有錯云云（見98年偵字第
      16013號卷第7頁反面）；又於98年4月28日偵查中供稱：
      咖啡機及DVD光碟機是朋友送的，時間已經7、8年了，伊
      忘了是誰送的，不是甲○○搬去的，之前在97年中小字第
      3331號案，於開庭時伊有承認咖啡機及光碟機比較小，是
      甲○○自己騎機車載到山上的，是因為伊一開始不知道是
      她拿上來的，是後來跟她打官司很累，伊才這樣講，想要
      全部東西都還給她云云（見98年他字第675號卷第23頁）
      。足見被告對於告訴人甲○○搬走之咖啡機、光碟機究竟
      屬於何人所有乙節，始終閃爍其詞，前後多次供述均不一
      致。
    4.再查，告訴人甲○○因與被告合夥經營農場，被告提供農
      場工寮1間供告訴人甲○○使用，合夥期間告訴人甲○○
      曾搬運其物品放置於被告之工寮內，其中部分物品尚且為
      被告幫忙搬運上山，故被告深知其農場工寮內有多項物品
      為告訴人甲○○放置，被告嗣後雖辯稱伊不清楚放置在倉
      庫內之物品為何人所有云云，惟咖啡機、光碟機均非價值
      低廉之物品，被告對於其工寮內放置之此等電器用品，焉
      有不知其來源之理？且該等物品既非被告所有，被告見其
      放置於自己工寮內，理應可推知係合夥人即告訴人甲○○
      所放置，被告事後辯稱不清楚該物為何人所有云云，即顯
      非可採。
    5.又被告於99年10月22日本院審理時先稱：伊不清楚她（指
      甲○○）搬什麼東西，從案發到伊報案，有6、7天的時間
      ，伊有檢查伊失竊的東西，報案之前沒有先向甲○○確認
      光碟機、咖啡機是不是甲○○拿走，伊只有在96年7月3日
      晚上打電話跟丁○○講，內容是說他沒有經過伊同意就將
      東西搬走，限他一個星期拿回來，不然要提告等語（見本
      院卷第98頁）；經本院當庭再進一步詢問被告：「你剛才
      表示當時不清楚告訴人搬走什麼東西，是6、7天之後，你
      清點才發現少了何種物品，那又如何在96年7月3日晚上又
      告訴丁○○說這些東西要拿回來？」，被告復改稱：因為
      伊已經檢視出來了，只是不確認伊少了什麼東西，因為伊
      知道他們當天有來搬東西，只是不知道搬什麼東西等語（
      見本院卷第98頁）。按被告既「不確認少了什麼東西」，
      又如何能認告訴人甲○○與丁○○當日到其工寮搬東西時
      ，確有搬走屬於被告之物品，進而於同日晚間撥打電話給
      證人丁○○要求返還？被告辯詞前後矛盾，顯不可採。
    6.再者，上開錄影機、咖啡機均非廉價之物，若真係被告所
      有，被告應不致於僅因訴訟疲累之理由，即放棄上開物品
      之所有權，而改稱為告訴人所有。是被告辯稱其係因與告
      訴人甲○○間訴訟疲累，希望回復平靜生活，才會說東西
      是告訴人甲○○的云云，亦難採信。
    7.綜上所述，被告對告訴人甲○○與證人丁○○提告時，業
      已知悉其等搬走之光碟機、咖啡機係屬於告訴人甲○○所
      有之物。
  (三)末查，被告於96年7月6日，因毆打告訴人甲○○，經告訴人
    甲○○於同日晚間10時28分許，至臺中市警察局第五分局松
    安派出所提出傷害告訴，並經該局受理，有受理刑事案件報
    案三聯單1紙在卷可證，本件告訴人甲○○係於96年7月3日
    即至被告農場工寮內取回物品，被告亦自承係於96年7月3日
    中午返回工寮即發現有物品遭竊，然被告卻不於發現遭竊當
    日立即報警處理，反而延至案發7、8日後，始於96年7月11
    日始向臺中縣警察局太平分局頭汴派出所報案，有台中縣警
    察局太平分局汴頭派出所受理刑事案件報案三聯單、刑案現
    場測繪圖、贓物照片等各1紙在卷可稽，此有違常情，其報
    案之動機為何，即有可議之處，再參以告訴人甲○○於99年
    10月22日在本院審理時具結證稱：伊等搬完東西之後到96年
    7月11日被告去報案之前，被告沒有找伊，只是在96年7月6
    日伊在東光市場與被告見面，見面的時候是談到債務的問題
    ，當時被告並沒有質疑東西失竊的事情，伊等是因為債務的
    問題產生爭執而有對傷害部分對被告提告，在96年7月7日被
    告透過朋友告訴伊，如果伊不撤回傷害的話，他也可以告伊
    竊盜等語（見本院卷第95頁）。而後，被告即於96年7月11
    日提出竊盜之告訴，是被告自有可能以提出竊盜告訴為手段
    ，以達到逼迫告訴人撤回傷害告訴之目的。
  (四)綜上所述，被告明知於96年7月3日，係告訴人甲○○偕同友
    人丁○○至其農場工寮取回物品，亦明知告訴人甲○○所取
    走之咖啡機、光碟機為告訴人甲○○所有，竟仍於96年7 月
    11日至警局指稱：「96年7月3日11時30分在台中縣太平市○○路○段35巷工寮發現伊的房子遭人侵入竊取伊所有之錄放
    影機1台、電動咖啡機1台…，被竊之處未遭破壞，竊嫌從窗
    戶進入從大門離去，門有上鎖窗未上鎖。…鄰居有看見一鄭
    姓男子在該時間出現在伊工寮，伊認識鄭姓男子，只知叫丁○○但不知其年籍資料，伊是我朋友甲○○的朋友，伊懷疑
    是甲○○與丁○○共同至伊工寮行竊」等與事實不符之內容
    ，誣指甲○○、丁○○2人涉有竊盜罪嫌，其使告訴人甲○○、丁○○受刑事處分之意圖至為顯然。本案事證明確，被
    告之誣告犯行，洵堪認定。
二、論罪科刑﹕
    核被告所為，係犯刑法第169條第1項之誣告罪。爰審酌被告
    因與告訴人甲○○間有金錢上之糾紛，及其因傷害案件遭告
    訴人甲○○提出告訴而受有刑事訴追等情，因而心生不滿，
    乃報案誣指告訴人甲○○涉犯竊盜罪，致告訴人甲○○受到
    臺中縣警察局太平分局汴頭派出所之約談及臺灣臺中地方法
    院檢察署檢察官之傳喚，有遭到刑事訴追之風險，被告之行
    為，藐視國家公權力，浪費司法資源，其行實值非難，且被
    告犯罪後，猶飾詞否認犯行等一切情狀，量處如主文所示之
    刑。
據上論斷，應依刑事訴訟法第299條第1項前段，刑法第169條第1
項，判決如主文。
本案經檢察官乙○○到庭執行職務。
中    華    民    國    99    年    11    月    12    日
                刑事第十三庭  審判長法  官  吳幸芬
                                    法  官  黃建都
                                    法  官  戴嘉慧
以上正本證明與原本無異。
如不服本判決應於收受判決後10日內向本院提出上訴書狀，並應
敘述具體理由；其未敘述上訴理由者，應於上訴期間屆滿後20日
內向本院補提理由書 (均須按他造當事人之人數附繕本)「切勿
逕送上級法院」。
告訴人或被害人對於判決如有不服具備理由請求檢察官上訴者，
其上訴期間之計算係以檢察官收受判決正本之日期為準。
                                    書記官  劉晴芬
中    華    民    國    99    年    11    月    15    日
【附錄本案論罪科刑法條】
刑法第169條（誣告罪）
意圖他人受刑事或懲戒處分，向該管公務員誣告者，處7年以下
有期徒刑。
意圖他人受刑事或懲戒處分，而偽造、變造證據，或使用偽造、
變造之證據者，亦同。

司法院資訊處製作；財團法人民間司法改革基金會備份。
